【裁判字號】    91,上易,1945
【裁判日期】    920122
【裁判案由】    贓物
【裁判全文】
臺灣高等法院臺中分院刑事判決                  九十一年度上易字第一九四五號
    上  訴  人  臺灣台中地方法院檢察署檢察官
    被      告  丙○○  男  二.
右上訴人因贓物案件，不服臺灣臺中地方法院九十一年度易字第一六六０號中華民國
九十一年九月十一日第一審判決（起訴案號：臺灣臺中地方法院檢察署九十年度偵字
第一四五三五號），提起上訴，本院判決如左：
    主      文
上訴駁回。
    理      由
一、公訴人聲請簡易判決處刑意旨略以：被告丙○○明知綽號「阿嘉」之男子（真實
    姓名、年籍、住所不詳），於民國（下同）九十年五月三日下午二時二十分許，
    在臺中市○○街長春公園附近，返還向其借用之車號ＪＰＸ－六五三號重型機車
    ，於機車上懸掛之車號ＩＭＺ－七五八號重型機車車牌一面（為被害人乙○所有
    ，於九十年五月三日，在臺中市○○路臺中家商附近失竊），為來源不明之贓物
    ，竟仍予收受使用。嗣於同日下午五時三十分許，被告丙○○騎乘前開機車（懸
掛車號ＩＭＺ－七五八號重型機車車牌），行經南投縣草屯鎮○○路與成功路口
    時，為警當場查獲，經警方在前開重型機車腳踏墊下查獲該車之車號ＪＰＸ－六
    五三號重型機車車牌一面，並扣得懸掛之車號ＩＭＺ－七五八號重型機車失竊車
    牌一面，因認被告丙○○涉有刑法第三百四十九條第一項（聲請簡易判決處刑書
    誤載為刑法第三百四十九條第二項）之收受贓物罪嫌。
二、按犯罪事實應依證據認定，無證據不得推定其犯罪事實；又不能證明被告犯罪者
    ，應諭知無罪之判決，刑事訴訟法第一百五十四條、第三百零一條第一項分別定
    有明文。又認定犯罪事實所憑之證據，雖不以直接證據為限，間接證據亦包括在
    內；然而無論其為直接或間接證據，其為訴訟上之證明，須於通常一般人均不致
    有所懷疑，而得確信其為真實之程度者，始得據為有罪之認定，最高法院七十六
    年台上字第四九八六號判例可資參照。
三、公訴意旨認被告涉有刑法第三百四十九條第一項之收受贓物罪嫌，係以扣案車號
    ＩＭＺ－七五八號重型機車車牌一面，係被害人乙○所有，於九十年五月三日，
    在臺中市○○路臺中家商附近失竊等情，業據被害人乙○於警詢時陳述明確，足
    認該重型機車車牌為來源不明之贓物，被告雖於偵查中供稱其曾於當天將車號Ｊ
    ＰＸ－六五三號重型機車借予王景輝使用，嗣後王景輝將機車歸還，其騎到南投
    縣草屯鎮○○路與成功路口為警查獲時，始知其原車號ＪＰＸ－六五三號重型機
    車車牌被放置在該機車腳踏墊下，改懸掛車號ＩＭＺ－七五八號重型機車車牌，
    該失竊車牌應係王景輝所行竊，然證人王景輝否認認識被告及向其借用機車，被
    告復無法提供證據證明與王景輝認識，且被告於警訊時供稱機車係借予綽號「阿
    嘉」之男子（真實姓名、年籍、住所不詳），於檢察官偵訊時改稱借予王景輝，
    並明確告知王景輝之年籍資料，顯與常情有違，適足啟人疑竇；又前開車號ＪＰ
    Ｘ－六五三號重型機車車牌，係置於該機車腳踏墊下，被告騎乘前開機車之際，
    將雙腳置放於腳踏墊上，焉有不知之理，足見被告明知車號ＩＭＺ－七五八號重
    型機車車牌，係屬來源不明之贓物，仍予以收受之，為其論據。被告因行方不明
    ，未於本院調查時及審理時到庭陳述，惟其於原審堅詞否認有收受贓物犯行，辯
    稱：伊於九十年五月三日上午十一時到同日下午二時二十分許，有將車號ＪＰＸ
    －六五三號重型機車借予王景輝使用，王景輝歸還機車時，伊並未注意車牌業經
    更換為車號ＩＭＺ－七五八號重型機車車牌，亦未發現原車號ＪＰＸ－六五三號
    重型機車車牌置放於該機車腳踏墊下，直到為警查獲之際，始發現前情，並無收
    受贓物之行為等語。經查：(一)、車號ＩＭＺ－七五八號重型機車車牌一面，係乙
    ○所有，由其子許誌傑管領使用，於九十年五月三日上午七時至下午五時三十分
    許間，在臺中市○○街附近失竊乙情，業據證人乙○、許誌傑分別於警訊及原審
    結證明確（見第一六五七號偵查卷第六頁及反面；原審卷第三十八至三十九頁）
    ，並有車輛竊盜、車牌失竊資料個別查詢報表－查詢車牌認可資料及贓物認領保
    管單附卷可稽，該被警察查獲扣案之車牌確係失竊之車牌。被告丙○○於警訊時
    供稱：車號ＪＰＸ－六五三號重型機車曾於查獲當日上午十一時至同日下午二時
    二十分，在臺中市○○街長春公園附近，借給綽號「阿嘉」之男子使用，然不知
    「阿嘉」之真實姓名、年籍、住所等語（見第一六五七號偵查卷第五頁及反面）
    ，其於檢察官初次偵訊時改口供稱：前開重型機車係於前開時、地，借給王景輝
    使用，車號ＩＭＺ－七五八號重型機車車牌一面，應係王景輝所行竊，王景輝有
    向其兄陳宗琳及友人魏錫川承認行竊車牌等語（見同上偵查卷第十五頁反面至第
    十六頁），並明確說明王景輝之年籍及住所，被告於警訊時供稱不知「阿嘉」之
    真實姓名、年籍及住所，卻又於警方移送檢察官初次偵訊時供稱「阿嘉」之真實
    姓名為王景輝，並詳述其年籍及住所等資料，前後供詞迥異，出入頗大。再者，
    被告於警訊時供稱：與「阿嘉」相識約一個多月等情（見同上偵查卷第五頁反面
    ），然其於原審又改稱：在長春公園將機車借給王景輝前，已與王景輝有三年沒
    有聯絡等語（見原審卷第二十三頁），前後二次供述與王景輝之交往情形亦有矛
    盾。而證人王景輝於偵查及原審均證稱：伊並不認識被告，亦未向被告借用車號
    ＪＰＸ－六五三號重型機車及改掛車號ＩＭＺ－七五八號重型機車車牌等語（見
    第一四五三五號偵查卷第七十三頁；原審卷第二十、二十一頁），而被告亦無法
    提供與王景輝相識及借貸機車之相關事證供查證，實難單就被告有瑕疵之供詞，
    認定王景輝確有於前開時、地向被告借用機車，並更換車牌之事實。(二)、被告於
    偵查中供稱：「昨天我請我家人與他聯絡，他有跟我哥陳宗琳承認，說車牌他拆
    的，昨天與我同行的友人魏錫川也有打電話給，他他也承認」、「魏錫川在我被
    查獲時在警局時他有打電話給我說，是我的車牌被王景輝拔去，但他沒說我車上
    的車牌是王景輝掛的，但被查獲時，車子上就掛該面車牌」云云（見第一六五七
    號偵查卷第十六頁；第一四五三五號偵查卷第六十七頁），然而證人陳宗琳於偵
    查中亦否認曾告知被告車號ＩＭＺ－七五八號重型機車車牌是王景輝所換裝等情
    （見第一六五七號偵查卷第二十三頁反面），證人魏錫川於偵查中則供稱：「我
    是在警局聽說該車牌號碼不一樣，我就對丙○○說他機車有無借誰，因為丙○○
    說有借王景輝，那我心想可能是被王景輝拔去了」等語（見第一四五三五號偵查
    卷第七十三頁），均非如被告所辯稱王景輝曾對該二名證人供承竊取車牌之情節
    ，足見被告係臨訟杜撰王景輝借用機車及更換車牌之供詞，不足採信。至於證人
    魏錫川雖於偵查中供稱：「當天中午二點多就約他（指被告）出去，後來他說機
    車不方便」等語（見第一四五三五號偵查卷第七十三頁），然而其證詞並未敘明
    被告曾向其說明機車不方更之理由係被王景輝借用而不方更，是以被告魏錫川此
    部分證詞尚不足以據以認定被告所辯情節真實。又茍被告確係將車號ＪＰＸ－六
    五三號重型機車借與綽號「阿嘉」使用，衡情應與「阿嘉」有相當之熟識程度，
    否則被告何以放心將該機車借與「阿嘉」使用，而無須擔心「阿嘉」是否歸還機
    車，然被告於警訊時卻供稱與「阿嘉」僅相識約一個多月，交情並不深，且不知
    「阿嘉」之真實姓名、年籍、住所及連絡方式，實有違常理，再參酌被告於檢察
    官偵查時又杜撰王景輝借用機車之事實，互核以觀，綽號「阿嘉」之人亦係被告
    臨訟虛擬之人，並不存在。(三)、車號ＪＰＸ－六五三號重型機車車牌係置於前開
    機車腳踏墊下，以被告騎乘機車時，需將雙腳置於腳踏墊上，焉有不知之理，況
    且，經原審勘驗結果，車號ＪＰＸ－六五三號重型機車腳踏板處有上、下兩層分
    別為藍色、黑色之腳踏墊，兩側並各有一支螺絲固定腳踏墊，車號ＪＰＸ－六五
    三號重型機車車牌無論置於藍色或黑色腳踏墊下方，騎乘機車之人，於雙腳置於
    腳踏墊上，均能明顯感覺車牌之存在，有原審勘驗筆錄附卷可稽（見原審卷第二
    十九頁），是以被告辯稱不知車號ＪＰＸ－六五三號重型機車車牌業經卸下，並
    藏置於腳踏墊下等情，與事實不符，不足採信。
四、綜上所述，乙○失竊之車號ＩＭＺ－七五八號重型機車車牌一面，既懸掛於被告
  騎乘之車號ＪＰＸ－６５３號重型機車上，而為警當場查獲。被告供稱綽號「阿
    嘉」或王景輝借用機車等情，依上所述係虛擬之人或杜撰之事實，而不足採信，
    則前開車號ＩＭＺ－七五八號重型機車車牌一面，當係被告所竊取無訛。此外，
    本院復查無其他積極證據足資證明前開車號ＩＭＺ－七五八號重型機車車牌，係
    被告在明知為來源不明之贓物的情況下，猶收受之，核屬不能證明被告涉犯收受
    贓物罪，自應諭知無罪之判決。至於被告另涉有竊盜罪嫌，既未經檢察官提起公
    訴，且收受贓物與竊盜之基本社會事實復有差別，法院無從依刑事訴訟法第三百
    條變更起訴法條逕行審判，本件被告涉竊盜行為當由檢察官另為適法之偵辦。原
    審因而認為本件不得以簡易判決處刑，適用通常程序審理，依刑事訴訟法第四百
    五十二條、第三百零一條第一項，判決被告無罪，核無不當，檢察官仍執陳詞執
    證人魏錫川於偵查中之證詞認為與被告所辯情節符合云云，而指摘原判決不當，
    請求撤銷改判，依上說明，其上訴為無理由，應予駁回。
五、被告經合法傳喚，無正當理由不到庭，爰不待其陳述逕行判決。
據上論斷，應依刑事訴訟法第三百七十一條、第三百六十八條，判決如主文。
本案經檢察官甲○○到庭執行職務。
中      華      民      國      九十二  年      一      月      二十二  日
                                臺灣高等法院臺中分院刑事第七庭
                                      審判長法  官  林  榮  龍
                                            法  官  黃  日  隆
                                            法  官  江  錫  麟
右正本證明與原本無異。
不得上訴。
                                            書記官  陳  振  海
中      華      民      國      九十二  年      一      月      二十三  日
                                                                        Ａ


司法院資訊處製作；財團法人民間司法改革基金會備份。
